【裁判字號】    89,易,1944
【裁判日期】    891128
【裁判案由】    侵占
【裁判全文】
臺灣臺北地方法院刑事判決                        八十九年度易字第一九四四號
    公  訴  人  臺灣臺北地方法院檢察署檢察官
    被      告  乙○○
右列被告因侵占案件，經檢察官提起公訴（八十九年度偵字第一四八五四號），本院
判決如左：
    主  文
乙○○意圖為自己不法之所有，而侵占自己持有他人之物，處拘役伍拾日。
    事  實
一、乙○○於民國八十四年二月間，利用甲○○提供其所有之台北縣新店市○○段梓
    荖寮小段四一地號土地暨其上同段同小段二二０三０、二一九００建號，門牌號
    碼為台北縣新店市○○街七一巷三二號六樓、三四號等房屋地下層供擔保，請乙○○向金主借款新台幣（下同）四十萬元之機會，竟意圖為自己不法之利益，逾
    越甲○○之授權，向不知情之金主丙○○借款八十萬元，並於同月二十一日偽造
    甲○○之印文加蓋於土地登記申請書三枚、土地建築物抵押權設定契約書五枚後
    ，持以向地政機關辦理登記，設定本金最高限額九十六萬元予丙○○後，將其中
    之四十萬元交付與甲○○，約定月息三分，另外之四十萬元則由乙○○轉借他人
    賺取利息，而足生損害於甲○○對上揭房地所有權之行使（上開部分業經本院以
    八十八年度訴字第九三八號刑事判決判處乙○○行使偽造私文書罪四月確定）。
    嗣甲○○於八十四年六月間，交付四十萬元予乙○○請其代為返還金主以清償上
    開借款，乙○○竟意圖為自己不法之所有，將該筆四十萬元款項侵占入己，挪作
    他用未償還予丙○○，致丙○○拒將該抵押權塗銷，向甲○○求償八十萬元，甲○○始知上情。
二、案經甲○○訴由台灣台北地方法院檢察署檢察官偵查起訴。
    理  由
一、訊據被告乙○○矢口否認有何侵占犯行，辯稱：甲○○還款四十萬元時，已同意
    先把該筆款項借給伊，再由伊承擔甲○○對丙○○之債務云云。惟查，右揭犯罪
    事實，業據告訴人甲○○證訴綦詳，且有被告書立之多份切結書影本附卷可稽（
    見台灣台北地方法院檢察署八十七年度偵字第九一五七號偵查卷第十七頁至二十
    頁），而觀之八十六年四月二十一日之切結書內容，其中明白記載告訴人甲○○
    已交付被告四十萬元，依約被告應轉交予丙○○以俾清償塗銷甲○○所有房地之
    抵押權登記，惟被告迄立切結書時未將該四十萬元款項轉交予丙○○等詞（同上
    偵查卷第十七頁），足見甲○○交付四十萬元予被告時並未同意先把該筆款項借
    給被告挪作他用。況衡諸社會常情，告訴人甲○○借款時已以所有之房地設定抵
    押予金主，焉有同意將還款無償先借予被告他用而未清償自己之債務，且由乙○○承擔該債務負責清償卻繼續提供自己所有之房地設定抵押予金主之理。故被告
    所辯，顯係卸責之詞，應非可採。本件事證明確，被告犯行堪予認定。
二、核被告乙○○所為，係犯刑法第三百三十五條第一項之侵占罪。爰審酌被告犯罪
    之動機、目的、手段、所生危害及犯罪後與被害人達成和解，有和解書一紙在卷
    可稽等一切情狀，量處如主文所示之刑，以示懲儆。
據上論斷，應依刑事訴訟法第二百九十九條第一項前段，刑法第三百三十五條第一項
，罰金罰鍰提高標準條例第一條前段，判決如主文。
本案經檢察官陳進德到庭執行職務
中    華    民    國      八十九    年      十一      月    二十八      日
                                臺灣臺北地方法院刑事第八庭
                                          法  官  鄭  佾  瑩
右正本證明與原本無異。
如不服本判決，應於判決送達後十日內，向本院提出上訴狀。
                                          書記官  郭  台  發
中    華    民    國      八十九      年    十二      月       四      日
附錄本案論罪科刑法條全文：
刑法第三百三十五條第一項
意圖為自己或第三人不法之所有，而侵占自己持有他人之物者，處五年以下有期徒刑
、拘役或科或併科一千元以下罰金。
前項之未遂犯罰之。


司法院資訊處製作；財團法人民間司法改革基金會備份。
